臺灣雲林地方法院刑事判決　　　　　　　 94年度訴字第386號
公　訴　人　臺灣雲林地方法院檢察署檢察官
被　　　告　丙○○
選任辯護人　李建忠律師
被　　　告　甲○○
上列被告因偽證等案件，經檢察官提起公訴（93年度偵字第2917
號），被告就被訴事實為有罪之陳述，本院聽取當事人之意見後
，裁定依簡式審判程序審理，茲判決如下：
    主  文
丙○○意圖他人受刑事處分，向該管公務員誣告，處有期徒刑拾
月。
甲○○證人，於檢察官偵查時，於案情有重要關係之事項，供前
具結，而為虛偽陳述，處有期徒刑月，緩刑貳年。
    事實及理由
一、構成犯罪事實：
  (一)丙○○與乙○○原為舊識，二人間有債務糾紛；丙○○與甲○○曾於民國（下同）92年5 月27日填寫結婚證書，但未具
    婚姻儀式而無效。92年7 月25日上午9 時10分許，乙○○至
    雲林縣斗六市○○里○○路100 巷6 弄8 號甲○○所經營之
    理髮店內，與丙○○商討債務問題，甲○○（除上廁所外）
    幾乎全程在場，丙○○與乙○○討論無結果，乙○○隨即離
    去，並未對丙○○有何傷害行為，甲○○對丙○○處理債務
    之態度極為不滿，遂出手傷害丙○○（傷害部分未經告訴偵
    辦）。
  (二)丙○○明知乙○○並未對其傷害，竟意圖使乙○○受刑事處
    分，而於92年7 月25日向雲林縣警察局斗六分局溝埧派出所
    報案提出告訴，誣指乙○○於92年7 月25日在上述理髮店裡
    ，以不明物體毆打其頭部及胸部（當日未製作筆錄，92年8
    月12日補作筆錄）。案經移送臺灣雲林地方法院檢察署檢察
    官，檢察官於92年11月13日上午9 時許，在地檢署第4 偵查
    庭（92年偵字第4482號），傳訊甲○○以證人身分作證時，
    甲○○竟基於偽證之犯意，就「丙○○之傷勢就因何而來」
    影響案情之重要事項，供前具結，並隱匿自己毆打丙○○之
    事實，謊稱自己不在場，虛偽證稱：「（問：乙○○打你先
    生時你是否有看到？）沒有，當時我在樓上。.. （問 ：有
    無在場？）沒有」等語。以致承辦檢察官誤認丙○○之傷勢
    是乙○○毆打造成，進而向本院斗六簡易庭聲請簡易判決處
    刑。並經斗六簡易庭判決判處乙○○拘役50日（92年度六簡
    字第446 號），幸經乙○○提起上訴，而由本院刑事第五庭
    （93年簡上字第31號）審理。
  (三)本院刑事第五庭於93年4 月20日上午10時許，在本院第2法
    庭進行審判期日程序，同時傳訊丙○○、甲○○擔任證人，
    審判長行隔別訊問，先訊問丙○○，丙○○竟為達誣告乙○○之目的，供前具結，並就對於案情有重要關係之事項，虛
    偽證稱：「後來我要洗頭，他（乙○○）就不知拿什麼東西
    打我後腦，... （問：有無傷害其他身體部位）胸口。被告
    （乙○○）先右手拿東西朝我頭頂敲下去，在把東西放回他
    的口袋，再用右手打我胸部。」等語，此虛偽之陳述，足生
    影響該案判決結果。嗣審判長命甲○○進入法庭，甲○○不
    堪良心煎熬，遂當庭向法官自白犯行，事實上是甲○○毆打
    丙○○，乙○○並未毆打丙○○。全案經本院93簡上字第31
    號判決、台灣高等法院台南分院93年上易字第388 號判決乙○○無罪確定。
  (四)案經本院刑五庭法官告發（丙○○部分），及雲林地方法院
    檢察署檢察官自動檢舉（甲○○部分）並偵查起訴。
二、認定事實之證據及理由：
    以上犯罪事實，有(一)被告丙○○、甲○○於本院中之自白（
    94年9 月9 日準備程序筆錄）；(二)甲○○94年3 月2 日於檢
    察官偵查中之自白（94偵字第869 號卷第8 頁）(三)甲○○92
    年11月13日於偵查中之虛偽陳述之筆錄、結文（92偵字第
    4482號卷第9 、11頁）；(四)甲○○93年4 月20日在本院審理
    中之自白（本院93年簡上字第31號卷第23頁以下）；(五)丙○○93年4 月20日在本院審理中虛偽不實之陳述、結文（本院
    93年簡上字第31號卷第34、47頁）；(六)雲林地方法院檢察署
    檢察官92年偵字第4482號聲請簡易判決處刑書、本院斗六簡
    易庭92年度六簡字第446 號、雲林地院93年度簡上字第31
    號、台灣高等法院台南分院93年度上易字第388 號刑事判決
    等可稽。本件事證明確，被告犯行堪予認定。
三、論罪科刑的理由：
  (一)按證人應命具結，證人具結前應告以具結之義務及偽證之處
    罰，對於不令具結之證人，應告以當據實陳述，不得【匿】
    、飾、增、減，刑事訴訟法第186 、187 條定有明文。刑法
    第168 條規定證人依法作證時，對於「案情有重要關係之事
    項」，為虛偽之陳述，即應負偽證罪責。所謂於案情有重要
    關係之事項，係指該事項之有無，足以影響於裁判結果者而
    言，蓋證人就此種事項為虛偽之陳述，有使裁判陷於錯誤之
    危險。偽證罪為「舉動犯」，不以結果之發生為要件，一有
    偽證行為，無論當事人是否因而受有利或不利之判決，均不
    影響犯罪之成立，即其虛偽陳述，法院已否採為裁判或檢察
    官據為處分之基礎，或有無採為基礎之可能，皆於偽證罪之
    成立無影響。本案就「92年7 月25日丙○○傷勢因何而來」
    之關鍵問題，於案情有重要關係，甲○○明知該傷害是其造
    成，於檢察官偵查時，供前具結，就前揭具有重要關係之事
    實，竟隱匿不說；甲○○在乙○○、丙○○討論的過程中，
    除了中間幾分鐘到隔壁上廁所外，其餘時間全程在場（見本
    院93年簡上字第31號卷第25頁甲○○之陳述），但卻在檢察
    官訊問中，虛偽陳述自己當時在樓上，致使檢察官誤信傷勢
    是乙○○所造成，影響檢察官偵查之結果，連帶使審判權之
    行使有陷於錯誤之危險，足生損害於乙○○及國家司法權行
    使之正確性。
  (二)丙○○明知其傷勢是甲○○所毆打造成，竟誣陷乙○○，對
    乙○○提出刑事告訴，並於本院（93年簡上字第31號）審理
    中具結堅稱是遭乙○○所毆打。幸經甲○○及時坦承真相，
    才未造成冤獄發生。
  (三)核被告甲○○、丙○○均犯刑法第168 條偽證罪、丙○○另
    觸犯刑法第169 條第1 項誣告罪。又丙○○偽證之行為，意
    在達成「誣告」乙○○之目的，二者有方法目的之牽連關係
    ，應從情節較重之誣告罪論處。
  (四)被告丙○○前因另案傷害乙○○案件，經本院斗六簡易庭（
    93年六簡字354 號）於93年11月11日，判處有期徒刑4 月，
    得易科罰金，上訴二審後，上訴雖遭駁回，改諭知丙○○緩
    刑2 年（本院93簡上155 號判決），此有台灣高等法院被告
    全國前案紀錄表、本院相關判決書等附卷可證。丙○○
    本件犯行已不得再宣告緩刑。又被告丙○○遲至本案件94年
    9 月9 日才自白犯罪，自不得依刑法第172 條之規定減刑。
  (五)被告甲○○前未曾受有期徒刑以上之宣告，又於前案乙○○
    被訴傷害案件中之93年4 月20日審理期日，已向審判長自白
    其偽證之犯行。雖然被告甲○○於本案審理之初，一度否認
    觸犯刑法偽證罪嫌，但刑法第172 條之規定，並不專在獎勵
    犯罪人之悛悔，而要在引起偵查或審判機關之易於發見真實
    ，以免被誣告人終於受誣，故不論該被告之自白在審判前或
    審判中，自動或被動，簡單或詳細，一次或二次以上，其自
    白後有無翻異，苟其自白在所誣告之案件裁判確定以前，即
    應依該條減免其刑（最高法院26年度上字第1886號、31 年
    度上字第345 號判例意旨參照）。故而被告甲○○仍應依刑
    法第172 條之規定，予以減輕其刑。
  (六)茲審酌被告丙○○、甲○○本為單純鄉村居民，素行尚可，
    丙○○雖與乙○○有恩怨糾紛，但不應冀圖利用司法偵查為
    工具，以遂其報復之目的，非但浪費公眾資源，且致使乙○○遭檢察官提起公訴，雖然審判階段已還乙○○清白，但乙○○已因此訟累，承受相當時日困擾，以及丙○○及時在本
    院言詞辯論終結前悛悔等一切情狀，量處如主文所示之刑。
    被告甲○○前未曾受有期徒刑以上刑之宣告，其犯罪後已深
    知悔悟，本院認其經此教訓後，當益知警惕，應無再犯之虞
    ，因認其所宣告之刑，以暫不執行為適當，併予宣告緩刑二
    年，以勵來茲而啟自新。
  (七)公訴意旨認為被告二人間就偽證部分，有犯意之聯絡及行為
    之分擔，為「共同正犯」關係。但被告甲○○已在審判中坦
    承是其毆打丙○○，導致丙○○之誣告計謀失敗，二人間究
    竟有何犯意聯絡可言？甲○○在偵查中之證言雖然虛偽不實
    ，但甲○○表示是受丙○○之脅迫所致（94年6 月28日答辯
    狀），此二人間是否仍可有犯意聯絡可言，缺乏積極證據可
    資證明，故本院不認定二人為共同正犯，併此說明。
四、適用法律依據：
    刑事訴訟法第273 條之1 第1 項、第299 條第1 項前段，第
    310 條之2 、第454 條、刑法第169 條第1 項、第168 條、
    刑法第55條、第172 條、第74條第1 款，判決如主文。
五、如不服本判決，應於判決送達後10日內，向本院提出上訴狀
    。
本案經檢察官丁○○到庭執行職務。
中　　華　　民　　國　　94　　年　　9 　　月　　16　　日
                  刑事第四庭      法  官  葉明松
以上正本證明與原本無異。
                                  書記官  顏錦清
中　　華　　民　　國　　94　　年　　9 　　月　　16　　日
附錄本案論罪科刑法條全文：
中華民國刑法第168條
(偽證罪)
於執行審判職務之公署審判時或於檢察官偵查時，證人、鑑定人
、通譯於案情有重要關係之事項，供前或供後具結，而為虛偽陳
述者，處7年以下有期徒刑。
中華民國刑法第169條
(誣告罪)
意圖他人受刑事或懲戒處分，向該管公務員誣告者，處7 年以下
有期徒刑。
意圖他人受刑事或懲戒處分，而偽造、變造證據，或使用偽造、
變造之證據者，亦同。有期徒刑。
